【裁判字號】    99,聲,202
【裁判日期】    990205
【裁判案由】    聲請具保停止羈押
【裁判全文】
臺灣高等法院臺中分院刑事裁定           99年度聲字第202號
聲  請  人
即  被  告  甲○○
上列聲請人即被告因違反毒品危害防制條例案件（98年度上訴字
第2173號），聲請具保停止羈押，本院裁定如下：
    主  文
聲請駁回。
    理  由
一、本件聲請人即被告甲○○（下稱聲請人）因違反毒品危害防
    制條例案件，前經本院訊問後，認為犯罪嫌疑重大，有刑事
    訴訟法第一百零一條第一項第三款之情形，非予羈押，顯難
    進行審判、執行，於民國（下同）九十八年十月九日執行羈
    押，嗣並經裁定延長羈押在案。
二、聲請意旨略以：(一)依司法院大法官會議釋字第六六五號解釋
    文二、所闡明意旨：「刑事訴訟法第一百零一條第一項第三
    款規定，於被告犯該款規定之罪，犯罪嫌疑重大，且有相當
    理由認為有逃亡、湮滅、偽造、變造證據或勾串共犯或證人
    之虞，非予羈押，顯難進行追訴、審判或執行者，得羈押之
    。」，可知法院如欲以刑事訴訟法第一百零一條第一項第三
    款規定為羈押之理由時，尚須且有相當理由認為有逃亡或滅
    證等情形之虞慮要件，始為相當。故本件自不能一再只以聲
    請人且有刑事訴訟法第一百零一條第一項第三款情形為由，
    而仍予繼續延長羈押。(二)依辯護人前呈刑事準備狀所述之上
    訴辯護理由意旨，聲請人並未涉犯毒品罪嫌重大；本件於原
    審判決查證人劉佳享及李彥霖二人於前審證述警察要求伊二
    人配合指認聲請人販毒，懇求鈞院明查，本件實無非羈押聲
    請人不可之理由及必要性！(三)聲請人到案後，遭羈押迄今，
    每天掛念老父、老母、妻子及二位嗷嗷待哺的幼兒，每天有
    如行屍走肉一般不知該如何是好，求助無門，緣聲請人一家
    五口全賴聲請人一人維持生活，自聲請人收押後，全家生計
    斷絕，年老父母乏人事奉，又無積蓄，而聲請人之年老父、
    母親因痛子身陷囹圄，本已衰竭之身體又每天擔心，聲請人
    食不下飯，懇求法官大人大恩大德，准許聲請人具保照顧妻
    女與年老父母，以全孝道。(四)聲請人有家庭要照顧，不可能
    拋家棄子，更無逃亡之虞，且聲請人未曾受有期徒刑以上刑
    之宣告，亦無他案，聲請人如蒙具保，願每天向法院或所居
    地之警察分駐所報到限制住居，以保證聲請人絕無棄保潛逃
    之虞。(五)綜上所陳，敬請鈞院鑒察，懇請法官大人惠予撥冗
    迅賜裁准聲請人具保停止羈押，如蒙法官大人大恩大德，聲
    請人不勝感念之至云云。
三、按司法院大法官會議釋字第六六五號解釋，並非直接宣告刑
    事訴訟法第一百零一條第一項第三款之規定違憲，此應先予
    指明。至就刑事訴訟法第一百零一條第一項第三款規定之合
    憲解釋，究應如何限縮？該號解釋之解釋理由書中亦明載：
    「刑事訴訟法第一百零一條第一項第三款規定之羈押，係因
    被告所犯為死刑、無期徒刑或最輕本刑為五年以上有期徒刑
    之罪者，其可預期判決之刑度既重，該被告為規避刑罰之執
    行而妨礙追訴、審判程序進行之可能性增加，國家刑罰權有
    難以實現之危險，該規定旨在確保訴訟程序順利進行，使國
    家刑罰權得以實現，以維持重大之社會秩序及增進重大之公
    共利益，其目的洵屬正當。又基於憲法保障人民身體自由之
    意旨，被告犯上開條款之罪嫌疑重大者，仍應有相當理由認
    為其有逃亡、湮滅、偽造、變造證據或勾串共犯或證人等之
    虞，法院斟酌命該被告具保、責付或限制住居等侵害較小之
    手段，均不足以確保追訴、審判或執行程序之順利進行，始
    符合該條款規定，非予羈押，顯難進行追訴、審判或執行之
    要件，此際羈押乃為維持刑事司法權有效行使之最後必要手
    段，於此範圍內，尚未逾越憲法第二十三條規定之比例原則
    ，符合本院釋字第三九二號、第六五三號、第六五四號解釋
    意旨，與憲法第八條保障人民身體自由及第十六條保障人民
    訴訟權之意旨，尚無違背。」綜依上開大法官解釋及理由書
    內容，可知其並非單純宣告刑事訴訟法第一百零一條第一項
    第三款之重罪羈押原因係屬違憲，而係要求附加考量被告除
    犯重罪外，是否有相當理由認為其有逃亡、湮滅、偽造、變
    造證據或勾串共犯或證人等之虞。而依法條之體系解釋，該
    等附加考量與單純考量同條第一項第一款、第二款之羈押原
    因仍有程度之不同應予區別，否則不啻等同於廢除同條第一
    項第三款之羈押原因。基此，伴同重罪羈押予以考量之逃亡
    之虞，與單純成為羈押原因之逃亡之虞其強度應有差異，亦
    即伴同重罪羈押考量之逃亡之虞其理由強度可能未必足夠成
    為單獨之羈押原因，然得以與重罪羈押之羈押原因互佐。依
    此基礎，本院考量本件聲請人並非單純經起訴認為涉犯販賣
    第一級毒品之重罪罪嫌，而係業經原審法院審結認定聲請人
    確犯重罪而合併定其應執行有期徒刑二十三年在案，聲請人
    於此情形下為規避刑罰之執行而妨礙審判程序進行之可能性
    已非同以往，即應已符合上述伴同重罪羈押考量之逃亡之虞
    ，而本件聲請人仍得上訴，更有保全聲請人接受上訴審審判
    之必要。
四、又按羈押被告乃刑事訴訟上不得已之措施，法院於認定羈押
    被告之原因是否存在時，僅就被告是否犯罪嫌疑重大，有無
    刑事訴訟法第一百零一條、第一百零一條之一所定情形為必
    要之審酌，本案聲請人因涉犯毒品危害防制條例第四條第一
    項之販賣第一級毒品罪，業經原審法院判處應執行有期徒刑
    二十三年在案，足見聲請人犯罪嫌疑重大；又聲請人本件涉
    犯之罪係死刑、無期徒刑之重罪，故聲請人符合刑事訴訟法
    第一百零一條第一項第三款所規定羈押之事由，況以所犯為
    死刑、無期徒刑之罪為羈押原因者，此款羈押理由之目的並
    在於確保刑之執行，因重罪相較於輕罪而言，被告可能期待
    的刑罰制裁較為嚴厲，逃亡之誘因也隨之增加，因而可認有
    羈押之必要。今聲請人業經原審法院審結，並判處應執行有
    期徒刑二十三年，雖本院並未直接以刑事訴訟法第一百零一
    條第一項第一款所規定之事由為羈押聲請人之理由，然依上
    揭所述，聲請人既經原審法院判處重刑，則聲請人於判刑後
    其既已知所判處之刑度甚重，則其逃亡之誘因必也隨之增加
    ，因而可認仍有羈押之必要，是其羈押原因尚未消滅，且為
    確保日後審判程序之進行及判決確定後之執行，仍認有繼續
    羈押之必要。再按法院為羈押之裁定時，並非在行被告有罪
    、無罪之調查，其本質上係屬為保全被告使刑事訴訟程序得
    以順利進行，或為保全證據，或為擔保嗣後刑之執行程序，
    或為防被告反覆施行同一犯罪，而對被告實施剝奪其人身自
    由之強制處分，法院僅應就形式上之證據判斷被告犯罪嫌疑
    是否重大，有無羈押原因及有無羈押之必要性，關於羈押原
    因之判斷，尚不適用訴訟上之嚴格證明原則，是本院依據檢
    察官起訴之內容及原審法院所認定之事實，於訊問後認為聲
    請人確涉有毒品危害防制條例第四條第一項之販賣第一級毒
    品罪嫌，所犯為死刑、無期徒刑之罪之情形，予以羈押，即
    屬有據。此外，本院並未以刑事訴訟法第一百零一條第一項
    第二款之事由羈押聲請人，聲請意旨另以聲請人遭羈押迄今
    ，每天掛念年邁父母、妻子及幼子，每天有如行屍走肉一般
    ，求助無門，聲請人一家五口全賴聲請人一人維持生活，聲
    請人收押後，全家生計斷絕，年邁父母乏人事奉，又無積蓄
    ，而聲請人之年邁父母因痛子身陷囹圄，每天擔心，聲請人
    食不下飯，懇求准許聲請人具保照顧妻女與年邁父母，以全
    孝道一節，雖值同情，但因此與考量羈押被告與否無關，亦
    非法定停止羈押之原因，且依上所述本院考量是否羈押聲請
    人本即經權衡「比例原則」及「必要性原則」後，始認定聲
    請人係有羈押之必要，故聲請人上揭所舉，尚不能作為具保
    停止羈押之理由。是本件聲請人羈押之原因仍然存在，亦不
    因具保使羈押原因消滅，聲請人聲請具保停止羈押，自難准
    許，應予駁回。
中    華    民    國    99    年    2     月    5     日
            刑事第十一庭  審判長法  官  郭  同  奇
                                法  官  洪  曉  能
                                法  官  許  冰  芬
上列正本證明與原本無異。
如不服本裁定，應於裁定送達後五日內向本院提出抗告狀 (須附
繕本)。
                                書記官  蔡  嘉  萍
中    華    民    國    99    年    2     月    5     日

司法院資訊處製作；財團法人民間司法改革基金會備份。
